【裁判字號】    95,矚訴,2
【裁判日期】    950922
【裁判案由】    瀆職等
【裁判全文】
臺灣臺北地方法院刑事裁定               95年度矚訴字第2號
公  訴  人  臺灣臺北地方法院檢察署檢察官
被      告  乙○○
選任辯護人  朱俊雄律師
            薛松雨律師
            王玫珺律師
被      告  丁○○
選任辯護人  謝曜焜律師
            陳信亮律師
上列被告等因瀆職等案件，經檢察官提起公訴（九十五年度偵字
第六六七六號、第八六四六號），本院於民國九十五年九月七日
裁定具保停止羈押，經公訴人提起抗告後，由臺灣高等法院於民
國九十五年九月十九日將原裁定撤銷發回本院，本院更行裁定如
下：
    主  文
乙○○准以新臺幣柒佰萬元具保，責付予薛松雨律師，限制出境
及限制住居於臺北市○○○路○段一○六巷三八號四樓後，停止
羈押。
丁○○准以新臺幣伍佰萬元具保，責付予謝曜焜律師，並限制出
境及限制住居於臺北縣新莊市○○路○段二二九號二樓後，停止
羈押。
    理  由
一、本案被告乙○○、丁○○因瀆職等案件，前經本院訊問後，
    認乙○○涉犯貪污治罪條例第四條第一項第二款藉勢勒索財
    物罪，丁○○涉犯貪污治罪條例第四條第一項第二款藉勢勒
    索財物罪、同條項第五款違背職務收受賄賂罪等罪嫌之犯罪
    嫌疑重大，且上開各罪法定刑均為無期徒刑或十年以上有期
    徒刑，得併科新臺幣一億元以下罰金，而被告二人均否認犯
    行，檢察官起訴求處無期徒刑，堪認併有事實足認有逃亡之
    虞，而與刑事訴訟法第一百零一條第一項第一款、第三款規
    定之情形相符，非予羈押顯難進行審判，且有羈押必要，而
    於民國九十五年六月十三日裁定羈押。
二、按執行羈押後有無羈押之必要，法院亦得斟酌案情之輕重、
    訴訟進行程度及其他一切情事，依職權而認定之，最高法院
    著有四十六年台抗字第六號判例可資遵循。又按羈押之被告
    ，有現罹疾病，非保外治療顯難痊癒者，如經具保聲請停止
    羈押，不得駁回，刑事訴訟法第一百十四條第三款定有明文
    。復按刑事訴訟法第一百十四條第三款所謂羈押之被告現罹
    疾病，非保外治療顯難痊癒者，係指該羈押之被告現在罹有
    疾療，非離開看守所，在外治療，無法使之痊癒復原而言，
    至於所犯疾病之輕重，有無生命危險，均非本條款所規定之
    事」，最高法院著有六十九年台抗字第一五二號刑事裁定可
    資參照。經查：
（一）本件被告乙○○主張其自八十九年間即罹有多發性腦膜瘤
      ，陸續出現左側中腦動脈、基底動脈血管狹窄、左側額部
      顱骨病變、肝腫瘤、甲狀腺功能異常及消化性潰瘍等疾病
      ，另有腰椎、頸椎退化性關節炎及疑後頸部韌帶化等病徵
      ，需長期接受追蹤、治療；另丁○○主張其平日即患有惡
      性高血壓、糖尿病、B型肝炎、功能性膀胱失調及高血脂
      等疾病，並有暈厥、意識模糊、胸痛症狀，且於九十五年
      六月三十日清晨於臺灣臺北看守所內於睡覺中病發昏迷不
      省人事，而經管理人緊急送醫，二人均聲請具保停止羈押
      等語。查乙○○所主張其所罹患之疾病，業據其提出診斷
      證明書三紙為證（附於本院九十五年聲字第一四三五號卷
      內）；而丁○○所主張其上開患病情形，亦據其提出柏宏
      診所、亞東紀念醫院診斷證明書附卷可證（附於本院九十
      五年度聲字第一二二七號卷），並經證人即柏宏診所負責
      人郭柏宏醫師、亞東紀念醫院急診診治醫師楊家麟證述明
      確【見本院九十五年度聲更（一）字第七號案件九十五年
      八月二十一日訊問筆錄】，是均可認為真實。而關於乙○○、丁○○二人之病情，訊之臺灣臺北看守所內之特約醫
      師萬敏之證述：伊有在臺灣臺北看守所診治過乙○○，乙○○自訴頭蓋骨鈣化、腦動脈狹窄；腦動脈狹窄會造成血
      栓、產生血栓就會中風；看守所是屬於診所規模，在狀況
      緊急時只能轉送附近的大醫院，乙○○在羈押期間，已轉
      送亞東紀念醫院四次；臺灣臺北看守所內有檢驗室，可做
      驗血、尿液分析，但Ｘ光設備需要外聘醫生操作，無法做
      電腦斷層與核磁共振及手術；乙○○病歷上所顯示之病症
      ，以看守所之設備而言並無法治癒；伊亦診治過丁○○，
      丁○○有拿過治療糖尿病之藥物；看守所內晚上八時至早
      上八時並沒有醫師駐診，只有護理師，若無法處理即會緊
      急送附近醫院；在看守所內，若因血糖過低而昏迷，會先
      緊急處理，但馬上要送外面的醫院處理，而除了在加護病
      房外，是無法隨時注意到病患半夜在睡眠中因血糖過低而
      昏迷之情形（見本院九十五年九月二十二日訊問筆錄）。
      另一名特約醫師鄺維民則證述：伊亦於看守所內診治過乙○○，伊有腦瘤並主訴很多病症，依乙○○之病歷資料觀
      之，乙○○之腦血管比較狹窄但是否繼續惡化很難說等語
      （見同上訊問筆錄）。是徵諸上開事證，臺灣臺北看守所
      內雖有醫務室，並聘有特約醫師為所內人犯看診，但醫務
      室之設備不若一般民間醫院齊全，在人犯發生緊急情況時
      ，僅能做簡單之處理，即需馬上外送民間醫院，亦無法防
      止乙○○、丁○○二人因所罹疾病所可能衍生之惡化後果
      ，而乙○○、丁○○所罹患之病症，僅憑看守所內之醫療
      設備，並無法加以治療使之痊癒，是揆諸前揭法條及最高
      法院裁定意旨，乙○○、丁○○二人聲請具保停止羈押，
      自非無理由。
（二）再按羈押之目的，非作為偵查手段應報及安撫社會大
      眾及預支刑罰；其主要目的在於保全刑事訴追、審判及
      執行之進行；羈押是侵害人身自由最為嚴重之強制手段，
      羈押之決定，應遵守比例原則；所謂「羈押必要性」，即
      指比例原則而言，我國立法者則進一步具體化，於刑事訴
      訟法第一百零一條第一項規定，須「非予羈押，顯難進行
      追訴、審判或執行者」，始能認為合乎必要。就比例原則
      下位之必要性原則而言，若有與羈押同等有效但干預權利
      較輕微之其他手段時，應選擇該其他手段，例如以具保、
      責付或限制住居三種較輕微之手段來代替羈押，不得率予
      羈押。本案被告乙○○、丁○○依卷內事證所示，渠等涉
      犯法定刑為無期徒刑或十年以上有期徒刑，得併科新臺幣
      一億元以下罰金之貪污治罪條例第四條第一項第二款、第
      五款之罪之犯罪嫌疑固屬重大，羈押原因仍屬存在，惟被
      告乙○○、丁○○均患有前所述及之疾病，依實際情形，
      渠等在羈押中顯難獲得足夠之醫療資源及治療，況丁○○
      曾有在睡眠中昏倒之前例，若不及時救治，後果難以想像
      ；再者，乙○○、丁○○經本院於九十五年九月七日裁定
      乙○○交保新臺幣（下同）七百萬元、丁○○交保五百萬
      元，且分別責付予薛松雨律師、謝曜焜律師，再限制住居
      、限制出境，得以停止羈押後，分別於同年月七日、八日
      釋放出所，而於本院九十五年九月十八日準備程序及九十
      五年九月二十二日之訊問期日，均遵時到庭接受訊問而無
      延誤，並無逃亡事實，是顯見本院准許以具保、責付、限
      制住居之手段代替羈押，已足以擔保被告二人到庭，並得
      以達到刑事訴訟法所定羈押手段保全刑事訴追、審判及執
      行進行之目的；復參以本件被告人數眾多，共有三十四人
      ，犯罪情節亦堪稱複雜，非短期得予審結，依本院初步之
      審理計劃，僅對證人行交互詰問之審理期日，即已安排至
      九十六年四月二十三日，而考量被告等健康狀態或有日漸
      衰弱之虞而危及生命安全，且乙○○自九十五年九月七日
      具保停止羈押後，至九十五年九月二十二日止，均住院接
      受治療，有臺北市立聯合醫院仁愛院區九十五年九月二十
      二日診斷證明書一紙附卷可證（見本院卷第四宗第二○三
      頁），益徵乙○○身體狀況不佳，以看守所內之醫療資源
      ，難以獲致有效治療，有在看守所外住院治療之必要，固
      而基於人道及被告健康生命之考量，准許以具保、責付、
      限制住居之手段代替羈押，亦屬合乎情理法之舉。
（三）公訴人雖另認依九十五年二月十四日丁○○與同案被告丙○○所為之監聽譯文紀錄，內容提及丙○○叫丁○○去找
      黑道人士去教訓不願繳納一噸一百元之權利金之甲○○，
      可知丁○○有危害證人之可能，惟查，本案檢察官認被告
      等三十四人有違反貪污治罪條例、政府採購法等犯行提起
      公訴，應係就相關人證物證均詳盡調查始獲致之結論，而
      證人甲○○於偵查期間亦已就與本案相關之事宜證述明確
      ，本案單就證據之保全部分觀之，並不能認定即有羈押丁○○之必要。又上開對話內容顯現係丙○○告訴丁○○叫
      黑道人士對證人甲○○不利，並非丁○○自己表示欲指示
      黑道人士對證人不利，況自九十五年二月十四日至今，亦
      無證據可證明有相關證人受丁○○之威脅恐嚇之情事發生
      ，從而，尚無法認定丁○○確有加以羈押之必要。
三、綜上所述，本院基於前述理由，認為被告乙○○、丁○○二
    人雖犯罪嫌疑重大，且有羈押之事由存在，惟尚無羈押之必
    要。爰審酌被告二人之身分地位、資力、犯罪情節輕重、有
    無犯罪所得及所得多寡等因素，准予被告乙○○以新臺幣七
    百萬元具保，責付予薛松雨律師，限制出境及限制住居於臺
    北市○○○路○段一○六巷三八號四樓後，停止羈押；丁○○則以新臺幣五百萬元具保、責付予謝曜焜律師，並限制出
    境及限制住居於臺北縣新莊市○○路○段二二九號二樓後，
    停止羈押，裁定如主文所示。
中    華    民    國    95    年    9     月    22    日
                           臺灣臺北地方法院刑事第一庭
                               審判長法  官  陳興邦
                                     法  官  林婷立
                                     法  官  劉素如
以上正本證明與原本無異。
如不服本裁定，應於裁定送達後5日內向本院提出抗告狀。
                                     書記官  劉甄庭
中    華    民    國    95    年    9     月    28    日

司法院資訊處製作；財團法人民間司法改革基金會備份。
